【裁判字號】    95,抗,37
【裁判日期】    950215
【裁判案由】    本票裁定
【裁判全文】
臺灣臺中地方法院民事裁定  95年度抗字第37號
抗  告  人  甲○○
相  對  人  三信商業銀行股份有限公司
法定代理人  乙○○
上列抗告人與相對人間因聲請本票裁定事件，抗告人對於中華民
國95年1月6日本院簡易庭所為之裁定（95年度票字第826號）提
起抗告，本院合議庭裁定如下：
    主  文
抗告駁回。
抗告程序費用新臺幣壹仟元由抗告人負擔。
    理  由
一、按執票人依票據法第123條規定，向本票發票人行使追索權
    時，聲請法院裁定對發票人之財產強制執行者，係屬非訟事
    件，此項聲請之裁定，及抗告法院之裁定，僅依非訟事件程
    序，以審查強制執行許可與否，並無確定實體上法律關係存
    否之效力，亦即，法院僅就本票形式上之要件是否具備予以
    審查為已足；如發票人就票據債務之存否有爭執時，應由發
    票人提起確認之訴，以資解決，即該本票債務是否已因清償
    而消滅，應依訴訟程序另謀解決，殊不容於裁定程序中為此
    爭執，最高法院著有56年度臺抗字第714號及57年度臺抗字
    第76號判例意旨可資參照。另按本票未記載到期日者，視為
    見票即付，票據法第120條第2項亦有規定；又本票載明免除
    作成拒絕證書者，執票人聲請裁定准予強制執行時，毋庸提
    出已為付款提示之證據；且本票執票人依票據法第123條規
    定向本票發票人行使追索權，聲請法院裁定准予強制執行，
    既屬非訟事件，僅就本票形式上之要件是否具備予以審查為
    已足；故本票發票人對於執票人主張未為提示者，應負舉證
    之責任，此觀票據法第124條準用第95條但書之規定自明，
    另有最高法院84年度臺抗字第22號裁判足供參考。
二、相對人主張：其執有抗告人為發票人，如原裁定所示之本票
    1紙（下稱系爭本票），並免除作成拒絕證書，詎屆期提示
    未獲付款，依票據法第123條聲請裁定許可強制執行等情，
    已據提出本票1紙為證。抗告意旨雖以：抗告人因個人資金
    運用問題，暫時無法全數清償系爭本票票款，惟已於民國94
    年12月27日對相對人提出解決債務方案，請求與相對人協商
    ，相對人竟在雙方尚未協商完成之際，即持系爭本票聲請原
    審法院裁定准予強制執行，顯然忽視抗告人償債之誠意，亦
    有違誠信原則；且相對人從未向抗告人提示系爭本票請求支
    付票款，即逕向原審法院聲請就系爭本票裁定准予強制執行
    ，亦有違法定程序云云，然依抗告人之主張，其所提出清償
    系爭本票票款之方案既尚未獲得相對人之同意，其自仍應依
    該本票票載文義負發票人之責任，至其就該本票債務是否已
    為部分清償，核屬實體上之爭執，依前開說明，應由抗告人
    另行提起訴訟，以資解決，本件非訟程序不得加以審究，仍
    應為許可強制執行之裁定。另查系爭本票未記載到期日，並
    已載明免除作成拒絕證書，有該本票影本附原審卷可稽，則
    依前開說明，該本票應視為見票即付，且執票人（即相對人
    ）就該本票聲請裁定准予強制執行時，毋庸提出已為付款提
    示之證據；況抗告人並未舉證證明相對人未提示系爭本票，
    則相對人請求原審法院就系爭本票裁定准予強制執行，並無
    不合，抗告人之抗告為無理由，應予駁回。
三、據上論結，本件抗告為無理由，依非訟事件法第46條、第21
    條第2項、第24條第1項，民事訴訟法第495條之1第1項、第
    449條第1項、第78條，裁定如主文。
中    華    民    國    95    年     2    月    15    日
                  民事庭第一庭  審判長法  官  張惠立
                                      法  官  王永春
                                      法  官  鍾啟煒
以上正本係照原本作成。
本裁定不得抗告。
中    華    民    國    95    年     2    月    15    日
                                      書記官  林素妃


司法院資訊處製作；財團法人民間司法改革基金會備份。
